【裁判字號】    89,台上,5017
【裁判日期】    890817
【裁判案由】    遺棄
【裁判全文】
最高法院刑事判決                              八十九年度台上字第五○一七號
    上  訴  人  甲○○
右上訴人因遺棄案件，不服台灣高等法院中華民國八十九年五月二十三日第二審判決
（八十九年度交上訴字第六一號，起訴案號：台灣桃園地方法院檢察署八十八年度偵
字第二三○一號），提起上訴，本院判決如左：
    主  文
上訴駁回。
    理  由
按刑事訴訟法第三百七十七條規定，上訴於第三審法院，非以判決違背法令為理由，
不得為之，是當事人提起第三審上訴，應以原判決違背法令為理由，係屬法定要件。
如果上訴理由狀並未依據卷內訴訟資料，具體指摘原判決不適用何種法則或如何適用
不當，或所指原判決之違法情事，顯與法律規定得為第三審上訴理由之違法情形不相
適合時，均應認其上訴為違背法律上之程式，予以駁回。本件原判決綜合調查證據之
結果，維持第一審論處上訴人甲○○對於無自救力之人，依法令應扶助，而不為其生
存所必要之扶助罪刑之判決，駁回其在第二審之上訴，已詳敘所憑之證據及認定之理
由，並對上訴人否認有遺棄故意之辯詞，如何不足採信，均已依據卷內資料，詳予指
駁，從形式上觀察，並無任何違背法令之處。而汽車駕駛人，如肇事致人受傷或死亡
，應即採取救護或其他必要措施，並向警察機關報告，不得駛離，道路交通管理處罰
條例第六十二條第一項前段定有明文。本件上訴人酒後駕車肇事，致被害人賴勝雄受
有左側近端脛骨、腓骨複雜性開放性骨折，右側脛骨、外踝及腓骨骨折、右側遠端脛
骨骨折、右側足部舟狀骨骨折、左側肩胛骨骨折等傷害，已屬無自救力之人，上訴人
依據上開規定，自有為救護、送醫等生存所必要扶助之義務，竟違反該項義務，駕車
逃逸；縱其所辯曾請路人報警屬實，但該路人並非依據法令對於被害人有救護或扶助
義務之人，上訴人且於不確知該路人有無報警、送醫之情況下，不顧被害人安危，逕
行駕車離去，自不能解免其遺棄罪責；又其自陳並未告知該路人姓名及住所，顯與自
首之要件不符，上訴人聲請調閱一一九勤務紀錄自無必要，原判決均已於理由內詳予
說明，自無所指理由不備及應於審判期日調查之證據未予調查之違法可言。上訴意旨
，並未依據卷內資料具體指摘原判決如何違背法令，仍執陳詞，稱其曾請路人報警，
應屬自首，且無遺棄故意云云，而為事實之爭辯，並對原審採證認事之職權行使，任
意指摘，難謂已符合首揭法定上訴要件，其上訴違背法律上之程式，應予駁回。又本
件既應為程序上駁回上訴之判決，所請宣告緩刑，無從斟酌。
據上論結，應依刑事訴訟法第三百九十五條前段，判決如主文。
中      華      民      國    八十九    年      八      月     十七     日
                              最高法院刑事第七庭
                                  審判長法官  謝  家  鶴
                                        法官  洪  文  章
                                        法官  花  滿  堂
                                        法官  陳  世  淙
                                        法官  洪  佳  濱
      右正本證明與原本無異
                                              書  記  官
中      華      民      國    八十九    年      九      月      五      日


司法院資訊處製作；財團法人民間司法改革基金會備份。
